【裁判字號】    99,上訴,318
【裁判日期】    990316
【裁判案由】    毒品危害防制條例
【裁判全文】
臺灣高等法院臺中分院刑事判決         99年度上訴字第318號
上  訴  人
即  被  告  甲○○
            丙○○
            乙○○
上三人共同
原審指定辯護人      臺灣彰化地方法院公設辯護人  陳志忠
上列上訴人因毒品危害防制條例案件，不服臺灣彰化地方法院98
年度訴字第2036號中華民國99年1月12日第一審判決（起訴案號
：臺灣彰化地方法院檢察署98年度偵字第9900號），提起上訴，
本院判決如下：
    主  文
上訴駁回。
    理  由
一、按依刑事訴訟法第350條、第361條、第362條、第367條規定
    ，不服地方法院之第一審判決而上訴者，須提出上訴書狀，
    並應敘述具體理由，為上訴必備之程式；其所提出之書狀未
    敘述上訴理由，或僅曾以言詞陳述上訴理由者，均應於上訴
    期間屆滿後20日內補提理由書於第一審法院。第一審法院經
    形式審查，認逾期未補提上訴理由者，應定期間先命補正；
    逾期未補正者，為上訴不合法律上之程式，應以裁定駁回。
    倘已提出上訴理由，但所提非屬具體理由者，則由第二審法
    院以上訴不合法律上之程式，判決駁回。而所謂具體理由，
    必係依據卷內既有訴訟資料或提出新事證，指摘或表明第一
    審判決有何採證認事、用法或量刑等足以影響判決本旨之不
    當或違法，而構成應予撤銷之具體事由，始克當之（例如：
    依憑證據法則具體指出所採證據何以不具證據能力，或依憑
    卷證資料，明確指出所為證據證明力之判斷如何違背經驗、
    論理法則）；倘僅泛言原判決認定事實錯誤、違背法令、量
    刑失之過重或輕縱，而未依上揭意旨指出具體事由，或形式
    上雖已指出具體事由，然該事由縱使屬實，亦不足以認為原
    判決有何不當或違法者（例如：對不具有調查必要性之證據
    ，法院未依聲請調查亦未說明理由，或援用證據不當，但除
    去該證據仍應為同一事實之認定）；另若以犯罪所危害不大
    且犯後坦承為由，指摘量刑過重請求改判輕刑，而未具體指
    摘或敘明原審判決有何量刑失入之情形者，皆難謂係具體理
    由，俾與第二審上訴制度旨在請求第二審法院撤銷、變更第
    一審不當或違法之判決，以實現個案救濟之立法目的相契合
    ，並節制濫行上訴（最高法院97年度臺上字第892、3894、
    4053、4045號刑事判決意旨參照）。
二、本件係由原審指定辯護人即臺灣彰化地方法院公設辯護人陳
    志忠於99年1月18日向原審法院提出上訴理由狀，惟該上訴
    理由狀既無上訴人即被告甲○○、丙○○、乙○○等人之簽
    名，亦未敘明係為被告之利益上訴之旨，則究係上訴人即被
    告三人自行提起上訴，抑係指定辯護人為被告三人之利益而
    提起上訴，實有不明，爰經本院裁定命補正後，業經指定辯
    護人具狀表明係依刑事訴訟法第346、361條為被告三人之利
    益而提起上訴，合先敘明。
三、次依公設辯護人之上訴理由僅謂：販賣毒品之犯行，其原因
    動機、犯罪情節容有各異，應由承審法院依被告係大、中、
    小盤毒梟，或僅為吸毒者間互通有無而為無償轉讓之不同，
    適用刑法第59條依比例原則酌量減輕其刑。且本件被告甲○○交付毒品之對象僅有五人且其交付之毒品數量亦屬非鉅，
    對於鄭翔銘等人之危害乃屬有限，另雖交付予何桂英之數量
    較多，惟其僅係帶他人交付毒品與何桂英，並未從中獲得利
    益。另一被告丙○○所交付毒品之對象己有四人、乙○○僅
    交付之對象則僅有三人，且兩人所交付之數量亦屬非鉅。則
    被告三人對於社會危害之程度與中、大盤毒販比較顯有差異
    ，縱量處最低法定刑度猶屬過重，爰為被告之利益提起上訴
    請求本院依刑法第59條各酌減其刑等語。惟查：
(一)因不服地方法院之第一審判決，而具狀向原審法院提起上訴
    並敘明上訴理由，則依刑事訴訟法第361條第2項條文、立法
    修正理由及上開最高法院判決意旨，被告倘已提出上訴理由
    ，但所提非屬具體理由者，則由第二審法院以上訴不合法律
    上之程式，以判決駁回之。至於上訴理由是否具體，係屬第
    二審法院審查範圍，則不在命補正之列（參見法院辦理刑事
    訴訟案件應行注意事項第162點），合先敘明。
(二)上訴意旨先以被告三人所販賣第二級毒品之對象僅為寥寥數
    人（即甲○○5人、丙○○4人、乙○○3人）而認被告數人
    對社會危害程度縱量以最低法定刑仍嫌過重。惟查原審認被
    告三人之數次犯行，其犯意各別、行為互殊，各具獨立性，
    罪責難為包括一罪所涵蓋，應分別論罪，但仍應綜觀各項對
    被告有利因素（包括：被告明知、犯罪之動機及目的和手段
    、販賣毒品之次數、所得利益、生活狀況、於犯後均坦承犯
    行已見悔意、甲○○前未有犯罪紀錄）及不利因素（包括：
    丙○○前有犯罪紀錄，品行不佳、乙○○亦曾因犯罪獲有期
    徒刑判決並宣告緩刑）等科刑因素，且因被告三人均於偵審
    中自白犯行，而均有毒品危害防制條例第17條第2項減輕其
    刑之適用，故均判處如原審判決主文所示之刑，且各罪之量
    處均低於法定最低度刑，其就被告有利、不利之因素綜合判
    斷而為如主文之科刑判決，認事用法並無違背經驗法則或論
    理法則之處，公設辯護人未具體指陳原審判決對於因量刑所
    考慮之因素有何違背事實或法律之處，僅泛泛指稱其危害社
    會程度輕微應依刑法第59條從輕量刑，尚難認有具體指摘或
    表明原審判決有何採證認事、用法或量刑等足以影響判決本
    旨之不當或違法，而構成應予撤銷之具體事由，再者，原判
    決未諭知緩刑或未援引刑法第59條規定減刑，依法本即毋庸
    說明其理由，上訴意旨以原審判決未適用刑法第59條所為之
    量刑或定應執行刑，認有違法之處，惟刑法第59條本非法律
    上應予說明之事項，原審判決就此實際上並不存在違法之處
    ，上訴意旨上開指摘自非構成具體事由。
(三)上訴意旨又稱，被告甲○○交付證人何桂英之毒品數量雖較
    多，但其單純幫綽號「忠平」之人交付毒品與他人，所得金
    錢亦全數交付忠平，被告本身並無獲致利益。惟對此原審亦
    已充分表明其論罪之依據，蓋原審判決已於理由欄中之丙項
    論罪科刑之第三點中說明，縱僅以幫助他人犯罪之意思而為
    構成要件行為者，仍不失為共同正犯，因此縱以幫助他人營
    利犯罪之意思，而有參與交付買賣標的物、收取貨款之販賣
    要件行為者，自應論以共同正犯而非從犯，原審並援引最高
    法院相關實務見解以資佐證，而認被告甲○○雖交付何桂英
    毒品係為幫助綽號「忠平」者營利，惟其既係參與交付毒品
    及收取價金之構成要件行為，自無礙販賣第二級毒品罪之成
    立。則原審既已明確說明論罪之依據，且適用法律不當及違
    誤之處，上訴意旨此部分之上訴顯非有具體理由。
(四)至於被告甲○○於移審時雖曾以：伊並未販賣給何桂英、廖
    俊堯等語為上訴理由，惟此部分業經證人何桂英、廖俊堯於
    警偵訊時均指證在卷（見偵9901卷p38、p47、偵9662卷p121
    、321-322)，並有通訊監察譯文在卷可按(見偵9901卷p56，
    且為被告甲○○於偵查及原審審理時均坦承在案，並均為認
    罪之陳述，亦有筆錄可考(見偵9901卷p183、184，原審卷p
    98反、103正反面)，被告甲○○空言否認有上開販賣犯行，
    復未表明原審判決有何採證、認事不當或違法之處，亦難認
    有提出構成應予撤銷之具體事由。
(五)綜上，本件原審判決認事用法既無違誤，所處之刑亦符合
    「罰當其罪」之原則，並無輕重失衡之情形。是上訴人提
    起本件上訴之理由既非屬具體，核係違背法律上之程式，
    爰不經言詞辯論，逕行判決駁回其上訴。
四、據上論斷，應依刑事訴訟法第367條前段、第372條，判決如
    主文。
中    華    民    國    99    年    3    月    16   日
            刑事第六庭    審判長法  官  李  文  雄
                                法  官  邱  顯  祥
                                法  官  林  靜  芬
以上正本證明與原本無異。
如不服本判決應於收受送達後十日內向本院提出上訴狀，其未敘
述上訴之理由者並得於提起上訴後十日內向本院補提理由書（均
須按他造當事人之人數附繕本）「切勿逕送上級法院」。
                                書記官  高  勳  楠
中    華    民    國    99    年    3    月    16   日

司法院資訊處製作；財團法人民間司法改革基金會備份。
